【裁判字號】    97,訴,211
【裁判日期】    970318
【裁判案由】    清償借款
【裁判全文】
臺灣高雄地方法院民事判決               97年度訴字第211號
原      告  渣打國際商業銀行股份有限公司
法定代理人  甲○○
訴訟代理人  乙○○
被      告  丙○○
上列當事人間清償借款事件，本院於民國97年3 月12日言詞辯論
終結，判決如下：
    主  文
被告應給付原告新台幣貳佰伍拾陸萬元，及自民國九十六年九月
二十七日起至清償日止，按週年利率百分之三點四八計算之利息
，暨自民國九十六年十月二十八日起至清償日止，逾期在六個月
以內者，按上開利率百分之十，逾期超過六個月者，按上開利率
百分之二十計算之違約金。
訴訟費用由被告負擔。
    事實及理由
壹、程序方面：
一、原告原名新竹國際商業銀行股份有限公司，嗣於民國96年7
    月2 日業經核准更名為渣打國際商業銀行股份有限公司乙節
    ，有經濟部96年7 月2 日經授商字第09601142060 號函在卷
    可稽（見卷第5頁），其法人同一性不變，合先敘明。
二、按當事人得以合意定第一審管轄法院；被告不抗辯法院無管
    轄權而為本案之言詞辯論者，以其法院為有管轄權之法院，
    民事訴訟法第24條前段、第25條分別定有明文。查本件兩造
    合意如因借款契約涉訟時，同意以台灣台南地方法院（下稱
    台南地院）為雙方合意之第一審管轄法院乙節，有兩造所簽
    訂之借據附卷可稽（見卷第6 頁反面），固堪認台南地院為
    兩造合意管轄之法院，惟被告不抗辯本院無管轄權而為本案
    之言詞辯論（見卷第40頁），且被告住所地在高雄市，衡諸
    前揭規定及民事訴訟法以原就被之管轄原則，應認本院有管
    轄權。
三、次按訴狀送達後，原告不得將原訴變更或追加他訴，但減縮
    應受判決事項之聲明者，不在此限，民事訴訟法第255 條第
    1 項第3 款定有明文。本件原告起訴原聲明自96年10月27日
    起算違約金，嗣於本院97年3 月12日言詞辯論期日更易其聲
    明如後述，其更易部分，經核係屬減縮應受判決事項之聲明
    ，揆諸首揭規定，於法有據。
貳、實體方面：
一、原告主張：訴外人張怡鈞於95年9 月8 日，與被告為連帶借
    款人，與原告簽訂借據（下稱系爭契約），向原告借款新台
    幣2,560,000 元，約定借款期間自95年9 月11日起至96年9
    月11日止，利息按原告公告定儲利率指數加4.24碼（每碼年
    利率0.25％，4.24碼即1.06％）計付，並隨之機動調整，且
    分12期，以每一月為一期，利息按月計付，本金到期一次清
    償，如未依約還本或繳息，除仍按上開利率計息外，自逾期
    之日起6 個月以內者，按上開利率10％，逾期超過6 個月部
    分，按上開利率20％計付違約金。詎張怡鈞於借款到期後，
    未依約清償本金，其違約時之公告定儲利率指數為2.42％，
    加計年利率1.06％，合計為3.48％，至今尚欠如主文第1 項
    所示之本金、利息及違約金迄未清償，而被告既為本件借款
    之連帶借款人，自應負連帶清償責任，爰依消費借貸及連帶
    債務之法律關係，提起本件訴訟等情。並聲明：如主文第1
    項所示。
二、被告則以：對於原告請求金額，及伊為本件借款之連帶借款
    人等節，均不爭執，惟本件借款均正常繳息，而系爭契約固
    已屆期，但依一般銀行實務，借款契約均可續約，伊與張怡
    鈞均已提出相關文件向原告申請續約等語置辯，並聲明：原
    告之訴駁回。
三、按稱消費借貸者，謂當事人一方移轉金錢或其他代替物之所
    有權於他方，而約定他方以種類、品質、數量相同之物返還
    之契約；借用人應於約定期限內，返還與借用物種類、品質
    、數量相同之物；遲延之債務，以支付金錢為標的者，債權
    人得請求依法定利率計算之遲延利息。但約定利率較高者，
    仍從其約定利率；當事人得約定債務人於債務不履行時，應
    支付違約金；數人負同一債務，明示對於債權人各負全部給
    付之責任者，為連帶債務；連帶債務之債權人，得對於債務
    人中之一人或數人或其全體，同時或先後請求全部或一部之
    給付，連帶債務未全部履行前，全體債務人仍負連帶責任，
    民法第474 條第1 項、第478 條前段、第233 條第1 項、第
    250 條第1 項、第272 條第1 項、第273 條分別定有明文。
四、經查，本件原告主張之事實，業據其提出與所述相符之借據
    、歷次新竹商銀定儲利率指數表、放款客戶往來明細表為證
    （見卷第31至33頁），核與原告主張受償餘額等事實相符合
    ，被告復對原告主張之金額，及伊為系爭契約之連帶借款人
    等節不爭執，已堪認原告上開主張為可採。被告固以前揭情
    詞置辯，惟系爭契約已因屆期而消滅，所謂續約，係指兩造
    同意按原契約約定內容另行訂定新契約，而非原契約期限之
    延續，本於契約自由原則，原告對於是否與張怡鈞、被告按
    系爭契約之內容，另行簽訂新借款契約，有自由決定之權利
    ，並無接受彼等所提出續約申請之義務，是被告上開所辯，
    顯非拒絕清償本件借款之正當事由，無解於其所負之清償責
    任，不足採信。從而，原告本於消費借貸及連帶債務之法律
    關係，請求被告給付原告如主文第1 項所示之本金、利息及
    違約金，為有理由，應予准許。
五、據上論結，本件原告之訴為有理由，依民事訴訟法第78條，
    判決如主文。
中    華    民    國    97    年    3     月    18    日
                  民事第六庭法  官  毛妍懿
以上正本係照原本作成。
如不服本判決，應於送達後20日內，向本院提出上訴狀並表明上
訴理由，如於本判決宣示後送達前提起上訴者，應於判決送達後
10日內補提上訴理由書（須附繕本）。
中    華    民    國    97    年    3     月    18    日
                            書記官  張家瑜


司法院資訊處製作；財團法人民間司法改革基金會備份。
